臺灣板橋地方法院刑事判決　　　　　　　94年度訴字第1636號
公　訴　人　臺灣板橋地方法院檢察署檢察官
被　　　告　丙○○
　　　　　　甲○○
上列被告等因偽造文書等案件，經檢察官提起公訴（九十三年度
偵字第一一三二六、一四七三二、一六七三三、一七三四六、一
七八四二號、九十四年度偵字第五七九八、五七九九號），本院
判決如下：
    主  文
本件管轄錯誤，移送於臺灣士林地方法院。
    理  由
一、公訴意旨略以：卓永龍（已判決確定，另為不起訴處分）曾
    於民國八十四年間擔任民主進步黨新化鎮黨部顧問，明知一
    般民眾捐助政黨經費，若欲申報減免稅捐，應由民主進步黨
    中央黨部統一開立收據，不得自行製作收據，竟自八十八年
    一月間起，至九十一年二月間止，夥同張安政（已判決確定
    ，另為不起訴處分）共同基於偽造私文書、行使偽造私文書
    及幫助他人逃漏稅捐之犯意聯絡，並基於概括犯意，由卓永
    龍利用曾擔任民進黨臺南縣黨部新化鎮黨部總幹事及顧問等
    職務之便，取得民進黨中央黨部捐贈收據樣本，再持之委請
    臺南市某家不知情之印刷廠，依樣偽造印有民主進步黨中央
    黨部政黨圖記之政黨受贈收據十餘本（每本五十張，計約六
    百張），並在臺南市某處刻印店，擅自委請不知情之成年刻
    印人員偽刻「主任委員張安正」、「主任委員陳和信」及「
    主任委員張正義」等人（民主進步黨新化鎮黨部並無名為「
    張安正」、「陳和信」、「張正義」之主任委員）印章後，
    復在前揭偽造之政黨受贈收據上，蓋用前開偽造之「主任委
    員張安正」、「主任委員陳和信」及「主任委員張正義」等
    人印章之印文，足生損害於「張安正」、「陳和信」、「張
    正義」及民主進步黨。而完成空白之偽造政黨受贈收據後，
    再以每張偽造收據新臺幣（下同）二千至三千元不等之代價
    ，僱用具有犯意聯絡之董景村（另併由臺灣高雄地方法院審
    理）、姜玲珠（另併由臺灣嘉義地方法院審理）、林傳華（
    另併由臺灣嘉義地方法院審理）及乙○○等人擔任仲介人，
    利用其等曾任職於國泰人壽股份有限公司（下稱國泰人壽公
    司）之便，轉知相關保險業務員，再透過前開業務員向被告
    丙○○、甲○○等二人，以每張偽造之政黨受贈收據金額之
    百分之六（例如捐贈收據金額為二十萬元，即收取一萬二千
    元之代價，另外可選擇是否欲再扣除千分之四之印花稅，若
    扣除印花稅則為一萬一千二百元）之價格推銷兜售。嗣被告
    丙○○等人基於以詐術逃漏稅捐之犯意，竟向董景村、姜玲
    珠、林傳華、乙○○等人，或透過不詳友人向董景村等人，
    分別購買五萬至二十萬不等之民主進步黨政黨受贈收據，之
    後，再由卓永龍及張安政在前揭偽造之空白政黨受贈收據上
    ，偽填「捐贈人姓名、身分證號碼、戶籍住址」及「捐贈金
    額」等不實資料，而偽造被告丙○○等人對民主進步黨為上
    開捐贈金額之政黨受贈收據後，持以行使並交付納稅義務人
    即丙○○等人，供其等以逃漏稅捐之犯意，持之向稅捐稽徵
    機關申報當年度個人綜合所得稅，作為列舉扣除額之憑證，
    以此方式逃漏稅捐，足生損害稅捐機關對稅捐收入管理之正
    確性，並影響國家稅收課徵之收入，因認被告丙○○等二人
    均涉有違反稅捐稽徵法第四十一條之逃漏稅捐罪嫌。
二、按案件由犯罪地或被告之住所、居所或所在地之法院管轄，
    刑事訴訟法第五條第一項定有明文，此即所謂「土地管轄」
    之規定，屬於上開法律規定之各地方法院均有刑事管轄權限
    ，惟為避免管轄法院因被告之住所、居所及所在地變更而一
    再變更，土地管轄必須恆定，即以案件繫屬於法院之日為準
    ，而對於管轄權之有無，係屬於法院應依職權調查之事項（
    參照司法院二十四年院字第一二四七號解釋意旨、同院三十
    七年院解字第三八二五號解釋意旨、最高法院四十八年台上
    字第八三七號判例意旨、同院八十一年度台上字第八七六號
    判決意旨）。次按無管轄權之案件，應諭知管轄錯誤之判決
    ，同時諭知移送於管轄法院，此項判決並得不經言詞辯論逕
    行為之，刑事訴訟法第三百零四條、第三百零七條亦分別定
    有明文。
三、經查，被告丙○○等二人之戶籍地及於警詢、偵查中所供稱
    之居住地均詳如附表所示，有戶役政查詢資料及各該警詢、
    偵查筆錄在卷可按，是被告丙○○等二人之住所地應係屬於
    臺灣士林地方法院而非本院之管轄範圍，至為明確；且遍查
    卷內資料，並無證據顯示被告丙○○等二人係在本院轄區內
    向董景村等人購買不實之政黨受贈收據，或係在本院轄區內
    申報個人綜合所得稅，自亦難認被告丙○○等二人之犯罪地
    係在本院之土地管轄範圍內。
四、據此，本件犯罪地與被告丙○○等二人之住所、居所及所在
    地均難認係在本院管轄範圍內，本院自無管轄權，是檢察官
    向本院提起本件公訴，揆諸首開說明，即有未合，爰不經言
    詞辯論，逕為諭知管轄錯誤之判決，並移送至本案被告丙○
    ○等二人住所地之法院即臺灣士林地方法院。
據上論斷，應依刑事訴訟法第三百零四條、第三百零七條，判決
如主文。
中　　華　　民　　國　九十四　年　　八　　月　十九　日
                  刑事第十八庭  審判長法　官  連育群
                                法        官  楊志雄
                                法        官  曾淑娟
附表：
~F0
~T32
┌──┬────┬──────────────────────┐
│編號│姓名    │住、居所                                    │
├──┼────┼──────────────────────┤
│一  │丙○○  │臺北市○○區○○路二一二巷八弄十一號一樓    │
├──┼────┼──────────────────────┤
│二  │甲○○  │臺北市○○區○○路十四巷四二號三樓          │
└──┴────┴──────────────────────┘
上列正本證明與原本無異。
如不服本判決，應於判決送達後十日內向本院提出上訴狀（應附
繕本），上訴於臺灣高等法院。
                                書  記    官  陳金鳳
中　　華　　民　　國　   94 　年　　8 　　月　  23　日
